【裁判字號】    88,交易,92
【裁判日期】    890530
【裁判案由】    業務過失傷害
【裁判全文】
臺灣新竹地方法院刑事判決                          八十八年度交易字第九二號
    公  訴  人  臺灣新竹地方法院檢察署檢察官
    被      告  甲○○
右列被告因業務過失傷害案件，經檢察官提起公訴（八十八年度偵字第四四四號），
及移送併案審理（八十八年度相字第五四一號），本院判決如左︰
    主  文
甲○○從事業務之人，因業務上之過失致人於死，處有期徒刑伍月。
    事  實
一、甲○○係受雇於昇倚實業股份有限公司（下稱昇倚公司），擔任營業攪拌式混泥
    車司機之職務，為從事駕駛業務之人，於民國八十七年十一月十一日上午八時五
    十五分許，駕駛昇倚公司所有之車牌號碼ＱＸ—○一三號攪拌式混泥車，沿新竹
    縣竹東鎮○○路，由竹東鎮下公館方向往五峰鄉方向行駛，行經新竹縣竹東鎮○
    ○路三四三號新力工商家事學校前有閃光黃燈號誌之上坡右轉彎道時，本應注意
    行經彎道時，應減速慢行，作隨時停車之準備；閃光黃燈為表示「警告」之號誌
    ，車輛應減速接近，注意安全，小心通過，及應注意行駛於市區道路時，時速不
    得超過四十公里等規定，且依當時天氣晴、日間自然光線、路面狀態乾燥、道路
    無缺陷、視距良好等狀況，又無不能注意之情事，竟疏未注意，而於通過上開彎
    道時，仍貿然以時速四十五公里之速度行駛，亦未留意閃光黃燈號誌之警示，並
    作隨時停車之準備，適有蔡雲開騎乘車牌號碼ＲＫＴ—八一三號輕型機車，沿東
    峰路由五峰鄉往竹東鎮下公館之方向行駛，亦疏未注意，在下坡路段左轉通過上
    開彎道時，竟駛入對向車道逆向行駛之，甲○○見狀則已煞避不及，撞及蔡雲開
    人車倒地後，致蔡雲開受有左鎖骨骨折、左側胸部挫傷及肋骨骨折、上消化道出
    血等傷害。甲○○於駕車肇事後、犯罪未被發覺前，以電話向具有偵查權之警察
    局警員報案自首，坦承犯行並接受裁判。而蔡雲開經送醫治療後，延至八十八年
    九月三日下午一時許不治死亡。
二、案經蔡雲開訴由新竹縣警察局竹東分局報請臺灣新竹地方法院檢察署檢察官偵查
    起訴（業務過失傷害部分）及蔡雲開之女蔡珍珠訴請臺灣新竹地方法院檢察署檢
    察官移送併案審理（業務過失致死部分）。
    理  由
一、訊據被告甲○○對於右揭時地駕車撞及被害人蔡雲開致傷之事實，迭於警訊、偵
    審中自承不諱，惟矢口否認有何業務過失傷害、業務過失致死犯行，辯稱：伊行
    經彎道並未貿然加速，伊有減速慢行，伊並無過失；又被害人死亡與本件車禍間
    ，並不當然有直接關連性云云。經查：
  （一）被告與被害人於前揭時地發生車禍之事實，業經被害人蔡雲開於警訊及被害
        人家屬蔡珍珠於警訊、偵審中指訴歷歷，並有道路交通事故調查報告表、行
        政院國軍退除役官兵輔導委員會竹東榮民醫院診斷證明書各一紙及臺灣新竹
        地方法院檢察署檢察官事後勘驗現場所製之履勘現場筆錄、現場草圖及所攝
        現場照片三幀等件附卷可證，堪足採信。
  （二）而被害人蔡雲開係因本件車禍致死之事實，業經臺灣新竹地方法院檢察署檢
        察官督同法醫師相驗屬實，並製有相驗屍體證明書、驗斷書、勘驗筆錄、相
        驗照片五幀等件在卷可憑。復經本院函詢被害人車禍後就診之行政院國軍退
        除役官兵輔導委員會竹東榮民醫院，據函覆：被害人於八十七年十一月十六
        日由省立新竹醫院轉至該院，主訴因車禍引起之右側鎖骨及多處肋骨骨折，
        合併連枷胸。因連枷胸導致呼吸困難、呼吸衰竭，合併肺炎及腸胃潰瘍等症
        狀，與車禍受傷有密切相關等情，有該院於八十八年十二月三日出具之八十
        八年竹醫醫字第三九二號書函附卷可憑，又該函所載被害人因車禍所受傷勢
        ，核與上開相驗屍體證明書所載死亡原因大致相符，是被害人確係因本件車
        禍致死，堪予認定。
  （三）至被告甲○○辯稱：我實際上未超速，只是為了安慰傷者家屬才這麼說云云
        。惟查，肇事路段係於八十七年六月三十日完成鋪設柏油施工，有新竹縣政
        府函轉交通部公路局第一區工程處新竹工務段於八十九年四月十四日出具之
        （八九）一工竹字第八九○一四七一號函在卷可按，是該路段最近所鋪設瀝
        青時間係為一年至三年之間；另據上開道路交通事故調查報告表所繪製現場
        圖，標示被告所駕攪拌式混泥車之煞車痕跡為十點四公尺，核與卷附之一般
        公路汽車煞車距離、行車速度對照表所載，堪認被告當時駕車之時速約達四
        十五公里，至為明顯，是被告行經彎道並無減速慢行，反而超速行駛之事實
        ，應堪認定，其上開所辯，應係事後飾卸之詞，無足採信。
二、按行車速度，依標誌之規定，無標誌者，在市區道路，時速不得超過四十公里；
    行經彎道時，應減速慢行，作隨時停車之準備，道路交通安全規則第九十三條第
    一項第一、四款各定有明文。再者，閃光黃燈表示「警告」，車輛應減速接近，
    注意安全，小心通過，道路交通標誌標線號誌設置規則第二百十一條亦著有明文
    。本案被告未遵守上述規定，且依道路交通事故調查報告表載明，當時天氣晴、
    日間自然光線、路面狀態乾燥、道路無缺陷、視距良好等情，又無不能注意之情
    狀，竟疏未注意，仍以時速四十五公里速度行經上開彎道，並無作隨時停車之準
    備，致其發現被害人騎乘機車逆向行駛時，已煞避不及而撞及被害人倒地，送醫
    後不治死亡，被告自有過失。此據臺灣省竹苗區車輛行車事故鑑定委員會鑑定結
    果，亦為相同之認定，有該委員會於八十八年八月九日出具之竹鑑字第八八五七
    七號鑑定意見書在卷可按。雖據本院另函請臺灣省車輛行車故覆議委員會覆議結
    果，認被告無肇事因素，惟其行經彎道未減速反超速行駛，有違規定等情，有該
    委員會於八十九年三月十四日出具之府覆議字第八八一七九三號覆議意見書在卷
    可查，然查，該覆議意見書既已認定被告行經彎道未減速反超速行駛之情，是以
    被告行經上開彎道時，並無作隨時停車之準備，亦未注意閃光黃燈之警示，注意
    安全，小心通過，至為明顯，縱依覆議意見書認被告超速行駛之行為，並非本件
    車禍之肇事因素之一，惟仍無解於本院對於被告前開其他過失原因之認定，本院
    自不援引該覆議意見結果，附此敘明。此外，被害人係因被告過失駕車撞擊致死
    ，是認被告之過失行為與被害人之死亡結果間，具有相當因果關係。本案事證已
    臻明確，被告過失致死之犯行堪予認定，自應依法予以論罪科刑。
二、被告甲○○乃從事駕駛業務之人，有如前述，核其所為，係犯刑法第二百七十六
    第二項之業務過失致死罪。公訴意旨認應依刑法第二百八十四條第二項之業務過
    失致死罪處斷，因被害人於偵查終結後、本案繫屬前死亡，惟起訴事實相同，爰
    依法變更起訴法條，併予敘明。查被告於犯罪未被有偵查權之機關或公務員發覺
    前，即以電話向警察局報案自首犯行，已據到場處理警員在上開道路交通事故調
    查報告表，詳載本件報案人係被告甲○○屬實，復製有警訊筆錄附卷可按，是認
    被告有接受裁判之意思甚明，符合自首之規定，應依刑法第六十二條前段規定減
    輕其刑。爰審酌被告因一時不慎，致涉犯本案之過失程度，肇事後並未逃逸，而
    被害人騎乘機車行經彎道駛入對向車道，顯有過失，且本件車禍之肇事主因，此
    據上開鑑定意見、覆議意見詳載在卷，暨被告尚未與被害人家屬達成民事和解賠
    償、犯後態度等一切情狀，量處如主文所示之刑。
據上論斷，應依刑事訴訟法第二百九十九條第一項前段、第三百條、刑法第二百七十
七條第二項、第六十二條前段，罰金罰鍰提高標準條例第一條前段，判決如主文。
本案經檢察官黃仁宏到庭執行職務。
中      華      民      國    八十九    年      五      月     三十     日
                                    臺灣新竹地方法院交通法庭
                                        法  官    黃  美  文
右正本證明與原本無異。
如不服本判決，應於判決送達後十日內向本院提出上訴狀( 應附繕本 )，上訴於
臺灣高等法院。
                                        書記官    饒  興  蘭
中      華      民      國    八十九    年      五      月     三十     日
附錄：
刑法第二百七十六條第二項
從事業務之人，因業務上之過失犯前項之罪者，處五年以下有期徒刑或拘役，得併科
三千元以下罰金。


司法院資訊處製作；財團法人民間司法改革基金會備份。
